【裁判字號】    95,上易,500
【裁判日期】    951026
【裁判案由】    賭博
【裁判全文】
臺灣高等法院臺南分院刑事判決         95年度上易字第500號
上  訴  人
即  被  告  乙○○○
選任辯護人  鄭世賢  律師
上列上訴人因賭博案件，不服臺灣臺南地方法院95年度易字第73
1號中華民國95年7月31日第一審判決（起訴案號：臺灣臺南地方
法院檢察署95年度營偵字第804號），提起上訴，本院判決如下
：
    主  文
原判決撤銷。
乙○○○共同連續意圖營利，聚眾賭博，處有期徒刑柒月，扣案
電話機、電話錄音機、行動電話各壹具、電話錄音帶壹捲、電子
計算機壹臺、開獎號碼簿及帳冊各貳本、帳單肆張均沒收。
    事  實
一、乙○○○前曾犯賭博罪，經臺灣臺南地方法院九十三年度簡
    字第九六七號判處有期徒刑六月，經上訴後，該院合議庭再
    以九十三年度簡上字第一四○號駁回上訴，併諭知緩刑二年
    ，仍在緩刑期間，猶不知悔改，竟基於意圖營利之概括犯意
    ，自民國九十四年四月十日起至同年八月間某日止，提供其
    位於臺南縣柳營鄉○○○路○段一七五號住處，作為賭博場
    所，再由賭客以電話告知乙○○○簽注金額及號碼，而與之
    對賭，乙○○○即以此方式經營香港六合彩之「二星」、「
    三星」等賭博方式，供不特定之賭客簽賭下注。而其賭博方
    法為：由賭客自香港六合彩，任意簽選，「二星」每注賭金
    八十元，「三星」每注賭金七十元，經核對香港六合彩每週
    二、四、六當期開獎號碼後，如賭客簽中者，上開賭法依序
    分別可贏得五千七百元、五萬七千元；如未簽中，則賭金歸
    乙○○○取得。乙○○○復承上開犯意，自九十四年八月間
    某日起至九十五年五月二十七日止，提供其上開處所為賭博
    場所，由賭客以電話告知乙○○○簽注金額及號碼，乙○○
    ○再轉而告知甲○○○（所賭博罪經臺灣臺南地方法院簡易
    庭以九十五年度簡字第三０二八號判處有期徒刑四月），二
    人基於犯意聯絡以此共同經營香港六合彩「二星」、「三星
    」、「四星」賭博方式，供不特定之賭客簽賭下注。而其賭
    博方法為：由賭客自香港六合彩之號碼中，任意簽選，「二
    星」每注賭金八十元，「三星」及「四星」每注賭金七十元
    ，經核對香港六合彩每週二、四、六當期開獎號碼後，如賭
    客簽中者，上開賭法依序分別可贏得五千七百元、五萬七千
    元及七十五萬元；如未簽中，則賭金歸甲○○○取得，乙○
    ○○則就賭客每一簽注抽取二元至六元不等之利益。乙○○
    ○連續聚集不特定之多數人簽賭財物藉以牟利。嗣於九十五
    年五月二十七日十七時二十分許，為警持搜索票在上址查獲
    ，並扣得乙○○○所有供賭博所用之電話機、電話錄音機、
    行動電話各一具、電話錄音帶一捲、電子計算機一臺、開獎
    號碼簿及帳冊各二本、帳單四張。
二、案經臺南縣警察局報請臺灣臺南地方法院檢察署檢察官偵查
    起訴。
    理  由
一、訊據上訴人即被告乙○○○對於犯罪事實，坦承不諱。核與
    共犯即證人甲○○○證述：於九十四年八月間某日至九十五
    年五月二十七日止，與被告共同經營香港六合彩「二星」、
    「三星」、「四星」賭博情節相符。並有被告所有供賭博所
    用之電話機、電話錄音機、行動電話各一具、電話錄音帶一
    捲、電子計算機一臺、開獎號碼簿及帳冊各二本、帳單四張
    ，扣案可參。被告自白與事實相符，事證明確，犯行洵可認
    定。
二、核被告所為，係犯刑法第二百六十六條第一項前段之普通賭
    博罪及第二百六十八條之圖利供給賭場與聚眾賭博罪。被告
    行為後關於刑法規定各罪法定刑有罰金刑及刑法第五十五條
    想像競合犯、第五十六條連續犯、第三十八條沒收之法律有
    變更，如附表所示，依新法第二條第一項規定，比較新、舊
    法結果，以被告行為時法律即舊法較有利於被告，乃適用舊
    法。被告與甲○○○就九十四年八月間某日至九十五年五月
    二十七日止之賭博犯行，有犯意聯絡，行為分擔，為共同正
    犯。被告先後多次與賭徒對賭及意圖營利供給賭博場所及意
    圖營利聚眾賭博之犯行，均時間緊接，方法相同，俱觸犯構
    成要件相同之罪名，顯各基於概括犯意反覆為之，依修正前
    刑法第五十六條連續犯論以一罪，並俱依同條規定加重其刑
    。被告於九十四年四月十日至同年八月間某日之賭博犯行雖
    未據檢察官起訴，但與已起訴之九十四年八月間起至九十五
    年五月二十七日止之賭博犯行，具有連續犯裁判上一罪關係
    ，依審判不可分原則，本院自應併為審判。被告於各該期香
    港六合彩開獎前之接續行為中多次供給賭博場所，聚眾賭博
    ，或與賭徒對賭，均係基於一個賭博犯意之決定，達成其同
    一犯罪之各個舉動，應屬法律概念之一行為，其一行為而觸
    犯上述三罪名，應依想像競合犯之例，從較重之意圖營利聚
    眾賭博罪處斷。
三、原審審理結果，認被告罪證明確，予以論罪科刑，固非無據
    。惟查：(一)被告自九十四年四月十日起至同年八月間某日止
    之賭博犯行及就事實欄犯行之刑法第二百六十六條賭博犯行
    ，未予論究，尚有未當。(二)被告與甲○○○就九十四年八月
    間某日起至九十五年五月二十七日止之賭博犯行，有犯意聯
    絡，行為分擔，為共同正犯，亦未查明。(三)就帳單二十七張
    ，非屬被告本件賭博犯行所用之物（如理由四沒收論述），
    為沒收之諭知，即有不當。(四)如後所敘經營臺灣大樂透不另
    為無罪判決諭知部分，原審誤以為被告亦有該部分之犯行，
    併予論罪科刑，復有可議。被告上訴主張原判決不當，為有
    理由，自應由本院撤銷改判，以期適法。
四、爰審酌被告前曾犯賭博罪，經臺灣臺南地方法院九十三年度
    簡字第九六七號判處有期徒刑六月，經上訴後，該院合議庭
    再以九十三年簡上字第一四○號駁回上訴，併諭知緩刑二年
    ，尚在緩刑期間，猶不知改過遷善，珍惜自新機會，仍在緩
    刑期間，即再犯本罪，且賭博行為助長投機風氣，有害社會
    秩序，犯罪目的僅係貪圖小利，犯後坦承犯行等一切情狀，
    量處有期徒刑七月。雖辯護人以被告僅係幫甲○○○報牌，
    情節較輕，量刑不宜較甲○○○為重，請求從輕判處有期徒
    刑六月，使得易科罰金云云。然查，被告係前案賭博罪判處
    有期徒刑六月，而於緩刑期間再犯；又其非僅幫甲○○○報
    牌，尚有自為賭博犯行，且經營賭博時日，亦較甲○○○長
    久，自不宜宣告前處有期徒刑六月以下，應以主文所示之刑
    為適當，併為敘明。扣案之電話機、電話錄音機、行動電話
    各一具、電話錄音帶一捲、電子計算機一臺、開獎號碼簿及
    帳冊各二本、帳單計四張，均為被告所有而供其為本件犯行
    所用之物，業據被告迭於警詢、偵查中及本院審理時供認屬
    實，應依刑法第三十八條第一項第二款宣告沒收。另帳單二
    十七張，被告供陳係前開九十三年簡上字第一四○號賭博罪
    確定判刑，未經查扣之物。核該帳單確係九十二年間之記事
    ，非供本件犯罪之物，不合沒收要件，自不得宣告沒收。
五、不另為無罪諭知部分：
  (一)原審公訴意旨另以：被告乙○○○於九十四年八月間某日起
    至九十五年五月二十七日止，提供其位於臺南縣柳營鄉○○
    ○路○段一七五號住處，作為賭博場所，再由賭客以電話告
    知乙○○○簽注金額及號碼，而與之對賭，乙○○○即以此
    方式經營臺灣大樂透之「二星」、「三星」、「四星」賭博
    方式，聚集不特定之多數人簽賭財物藉以牟利，因認被告涉
    有刑法第二百六十八條意圖營利供給賭博場所聚眾賭博罪嫌
    云云。
  (二)公訴人認被告有此部分犯行，無非以被告於警偵、原審已自
    白犯行，且有九十五年五月二十七日十七時二十分許，為警
    持搜索票在上址查獲，並當場扣得被告所有供其賭博所用之
    電話機、電話錄音機、行動電話各一具、電話錄音帶一捲、
    電子計算機一臺、開獎號碼簿及帳冊各二本、帳單三十一張
    等物品為據。
  (三)按犯罪事實應依證據認定之，無證據不得認定犯罪事實；被
    告之自白，不得作為有罪判決之唯一證據，仍應調查其他必
    要之證據，以察其是否與事實相符；刑事訴訟法第一百五十
    四條第二項、第一百五十六條分別定有明文。訊據被告堅決
    否認有此部分犯行。經查：被告固警偵、原審供認前開時地
    經營臺灣大樂透之「二星」、「三星」、「四星」賭博行為
    ，但未再就其經營賭博之細節詳為訊問並查明，其後被告本
    院審理時，即推翻上開自白供述，堅決否認有該部分之賭博
    犯行；則被告原先自白此部分之犯行，已被其嗣後供述更異
    ，自難認原先之自白確屬真正。又證人甲○○○本院證稱：
    被告自九十四年八月間某日起至九十五年五月二十七日止，
    提供其住處為賭博場所，由賭客以電話告知乙○○○簽注金
    額及號碼，再轉而告知伊，二人共同經營香港六合彩「二星
    」、「三星」、「四星」賭博，被告就賭客每一簽注抽取二
    元至六元不等之利益，並無經營臺灣大樂透之賭博等語。復
    九十五年五月二十七日十七時二十分許，在臺南縣柳營鄉○
    ○○路○段一七五號固曾查扣到上開所示物品，但並無證據
    證明係被告經營臺灣大樂透賭博所留下之物品，此外復查無
    確切證據以證明被告係自何時起至何時止在上址，由其個人
    獨資或與他人之何人共同經營臺灣大樂透之賭博、其中參與
    聚賭之賭客有那些人、賭博方法為何、被告如何從中營利、
    獲利有多少等之犯罪事實，揆諸上開法條規定，應認此部分
    之犯罪嫌疑不足，本應為無罪判決之諭知，惟公訴人認此部
    分與前揭事實有罪部分具有連續犯之裁判上一罪關係，爰不
    另為無罪之諭知，附此敘明。
據上論斷，依刑事訴訟法第三百六十九條第一項前段、第三百六
十四條、第二百九十九條第一項前段，刑法第二條第一項前段、
第二十八條、第二百六十八條、第五十五條、第三十八條第一項
第二款，修正前刑法第五十六條，罰金罰鍰提高標準條例第一條
前段，判決如主文。
本案經檢察官王碧霞到庭執行職務。
中    華    民    國    95    年    10    月    26    日
                  刑事第三庭    審判長法  官  陳義仲
                                      法  官  張世展
                                      法  官  蘇清水
以上正本證明與原本無異。
不得上訴。
中    華    民    國    95    年    10    月    26    日
                                      書記官  陳嘉琍
附錄法條：
刑法第二百六十八條（圖利供給賭場或聚眾賭博罪）：意圖營利
，供給賭博場所或聚眾賭博者，處三年以下有期徒刑，得併科三
千元以下罰金。
┌───────────────────────────────────┐
│臺灣高等法院臺南分院95年度上易字第500號新舊刑法比較附表：             │
├────────┬────────┬────────┬────────┤
│法        條    │修正前規定      │修正後規定      │新舊法之適用    │
├────────┼────────┼────────┼────────┤
│刑法第268條     │本罪法定刑得科銀│本罪法定刑得科銀│本罪罰金之最高額│
│                │元3000元以下罰金│元3000元以下罰金│新舊法雖同為90,0│
│                │，依罰金罰鍰提高│，依修正後刑法施│00元，然最低額舊│
│                │標準條例第1條前 │行法增訂第1條之1│法僅為新台幣3元 │
│                │段規定之提高倍數│規定：刑法分則編│，自以被告行為時│
│                │10倍，及舊刑法第│定罰金之貨幣單位│之舊法較有利於被│
│                │33條第5款規定之 │為新台幣。且94  │告。            │
│                │罰金最低額1元計 │年1月7日刑法修正│                │
│                │算，本罪之罰金刑│時，刑法分則編未│                │
│                │最高為銀元30,000│修正之條文定有罰│                │
│                │元即新台幣90,000│金者，自94年1月7│                │
│                │元，最低額為銀元│日刑法修正施行後│                │
│                │1元即新台幣3元  │，就其所定數額提│                │
│                │                │高30倍。及新刑法│                │
│                │                │第33條第5款修正 │                │
│                │                │為：「罰金：新台│                │
│                │                │幣1千元以上，以 │                │
│                │                │百元計算之。」，│                │
│                │                │是依修正後之法律│                │
│                │                │，該罪所得科處之│                │
│                │                │罰金刑最高為新台│                │
│                │                │幣90,000元，最低│                │
│                │                │為新台幣1,000元 │                │
│                │                │                │                │
├────────┼────────┼────────┼────────┤
│刑法第38條第1項 │供犯罪所用或犯罪│供犯罪所用或犯罪│本條僅作定義修正│
│第2款、第2項    │預備之物，以屬於│預備之物，以屬於│，使適用法律更為│
│供犯罪所用或犯罪│犯人者為限，得沒│犯罪行為人者為限│明確，非法律變更│
│預備之物沒收    │收之。但有特別規│，得沒收之。但有│，自不生新舊法比│
│                │定者，依其規定。│特別規定者，依其│較問題，無現行刑│
│                │                │規定。          │法第2條第1項之適│
│                │                │                │用，且從刑附屬於│
│                │                │                │主刑，除法律有特│
│                │                │                │別規定者外，依主│
│                │                │                │刑所適用之法律（│
│                │                │                │最高法院95年度第│
│                │                │                │8次刑事庭會議決 │
│                │                │                │議參照）。      │
├────────┼────────┼────────┼────────┤
│刑法第55條前段  │一行為而觸犯數罪│一行為而觸犯數罪│被告一行為同時侵│
│想像競合犯      │名，從一重處斷。│名者，從一重處斷│害種類相同之數個│
│                │                │。但不得科以較輕│法益，係一行為觸│
│                │                │罪名所定最輕本刑│犯數罪名，為同種│
│                │                │以下之刑。      │想像競合犯，而修│
│                │                │                │正後刑法第55條前│
│                │                │                │段但書增訂想像競│
│                │                │                │合從一重處斷時，│
│                │                │                │不得科以較輕罪名│
│                │                │                │所定最輕本刑以下│
│                │                │                │之刑，為法理之明│
│                │                │                │文化，非屬法律之│
│                │                │                │變更，本件並無比│
│                │                │                │較新舊法之問題。│
├────────┼────────┼────────┼────────┤
│刑法第56條      │連續數行為而犯同│已刪除。        │(一)適用舊法。    │
│連續犯          │一罪名者，以一罪│                │(二)被告於本案係基│
│                │論。但得加重其刑│                │於概括犯意連續，│
│                │至二分一。      │                │依修正前刑法第56│
│                │                │                │條規定，應以一罪│
│                │                │                │論，並加重其刑，│
│                │                │                │於適用新法時應分│
│                │                │                │論併罰，修正後刑│
│                │                │                │法之規定並非較有│
│                │                │                │利於被告，依刑法│
│                │                │                │第2條第1項前段規│
│                │                │                │定，仍應適用修正│
│                │                │                │前刑法第56條規定│
│                │                │                │。              │
└────────┴────────┴────────┴────────┘


司法院資訊處製作；財團法人民間司法改革基金會備份。
